臺灣士林地方法院刑事判決　　　　　　　 95年度訴字第450號
公　訴　人　臺灣士林地方法院檢察署檢察官
被　　　告　甲○○
上被告因偽造文書案件，經檢察官提起公訴（94年度偵字第5854
、9362號），被告為有罪之陳述，本院合議庭裁定改行簡式審判
程序，並判決如下：
    主  文
甲○○犯行使偽造私文書罪，處有期徒刑參月，如易科罰金，以
銀元參佰元即新臺幣玖佰元折算壹日。
在員工職務證明書上偽造之富達體育用品社印文及郭漢明印文各
壹枚均沒收。
    事  實
一、甲○○明知自己並未受僱於富達體育用品社，竟基於意圖為
    自己不法所有之犯意，於民國93年11月4 日，先向陳立翔購
    買車號DR–6341號自用小貨車，再接續偽造之富達體育用品
    社員工職務證明書、薪資單等私文書，以前揭自用小客車設
    定動產抵押權與新光人壽保險股份有限公司（下稱新光人壽
    公司）之方式，持向新光人壽公司借款新臺幣（下同）十五
    萬元，雙方約定甲○○應自93年11月10日起至95年11月10日
    止，每月為1 期，每期支付7,634 元，分24期繳還本息，且
    在未繳清前應將前揭自用小客車停放於臺北市○○區○○街
    112 巷13號附近，而為動產擔保交易之債務人，使新光人壽
    公司承辦人陷於錯誤，誤以為甲○○有固定收入，而核准該
    筆貸款。詎甲○○竟意圖不法之利益，僅繳交一期分期價款
    ，旋於93年11月20日，至三元當舖典當該車，得款三萬五千
    元，花用殆盡，致生損害於債權人新光人壽公司。
二、案經新光人壽公司訴由臺北市政府警察局士林分局、臺北市
    政府警察局北投分局報請臺灣士林地方法院檢察署檢察官偵
    查起訴。
    理  由
一、前述犯罪事實，業據被告甲○○於本院準備程序及審理時供
    認不諱（見96年7 月18日準備程序筆錄及審判筆錄），核與
    告訴代理人即新光人壽公司法務助理張喬茵於警詢時指訴情
    節相符（見9362號偵查卷第9 至13頁），並經證人即代辦貸
    款者陳建新、陳立翔於偵查中證述屬實（見5854號偵查卷第
    45 至47 頁），復有貸款借據、車輛動產抵押契約書、新光
    人壽公司客戶往來明細表、動產擔保交易動產抵押設定登記
    申請書、臺北市監理處北市監三字第2093A68904號公告、動
    產擔保交易登記證明書，富達體育用品社員工職務證明書、
    薪資單及臺北縣三元當舖收當舖登記簿（流當物清冊）各一
    份在卷可資佐證，足證被告自白與事實相符。本件事證明確
    ，被告犯行堪以認定。
二、核被告所為，係犯刑法第339 條第1 項之詐欺取財罪、刑法
    第216 條、210 條之行使偽造私文書罪、刑法第216 條、21
    2 條行使特種文書罪及動產擔保交易法第38條之罪。被告在
    員工職務證明書上偽造富達體育用品社印文及郭漢明印文，
    係屬偽造特種文書行為之一部，不另論以偽造印文罪。被告
    偽造員工職務證明書之特種文書及偽造薪資單之私文書後進
    而行使，偽造特種文書、偽造私文書之低度行為應分別為行
    使偽造特種文書、行使偽造私文書之高度行為所吸收，均不
    另論罪。被告同時地行使偽造之富達體育用品社員工職務證
    明書之特種文書及薪資單之私文書，係一行為觸犯數罪名，
    為想像競合犯，應依刑法第55條之規定從一重之行使偽造私
    文書處斷（新法第55條但書係科刑之限制，為法理之明文化
    ，非屬法律之變更）。查被告於行為後，刑法於94年2 月2
    日修正公布，並於95年7 月1 日施行，修正後之刑法刪除第
    55條關於牽連犯之規定，此刪除雖非犯罪構成要件之變更，
    但顯已影響行為人刑罰之法律效果，自屬法律有變更，依新
    法第2 條第1 項規定，比較新舊法結果，仍應適用較有利於
    被告之行為時法律即舊法論以牽連犯。被告所犯上開三罪間
    ，有方法結果之牽連關係，為牽連犯，應依修正前刑法第55
    條之規定，從一重之行使偽私文書罪處斷。爰審酌被告犯罪
    之動機、目的、手段、犯罪所生危害，迄未與告訴人等達成
    民事和解，及犯罪後供認犯行之態度等一切情狀，量處有期
    徒刑三月。又被告於犯罪時之刑法第41條第1 項前段規定：
    「犯最重本刑為五年以下有期徒刑以下之刑之罪，而受六個
    月以下有期徒刑或拘役之宣告，因身體、教育、職業、家庭
    之關係或其他正當事由，執行顯有困難者，得以一元以上三
    元以下折算一日，易科罰金。」而被告行為時之易科罰金折
    算標準，修正前罰金罰鍰提高標準條例第2 條前段（現已刪
    除）規定，就其原定數額提高為一百倍折算一日，則本件被
    告行為時之易科罰金折算標準，應以銀元三百元折算一日，
    經折算為新臺幣後，應以新臺幣九百元折算為一日。惟95年
    7 月1 日修正公布施行之刑法第41條第1 項前段則規定：「
    犯最重本刑為五年以下有期徒刑以下之刑之罪，而受六個月
    以下有期徒刑或拘役之宣告者，得以新臺幣一千元、二千元
    或三千元折算一日，易科罰金。」比較修正前後之易科罰金
    折算標準，以95年7 月1 日修正公布施行前之規定，較有利
    於被告，則應依刑法第2 條第1 項前段，適用修正前刑法第
    41條第1 項前段規定，定其折算標準。
三、偽造之富達體育用品社員工職務證明書及薪資單等私文書，
    因已交付予新光人壽公司，非屬被告所有，故不予宣告沒收
    。至在員工職務證明書上偽造之富達體育用品社印文及郭漢
    明印文各一枚，則應依刑法第219 第之規定宣告沒收。
據上論斷，應依刑事訴訟法第299 條、第273 條之1 第1 項，動
產擔保交易法第38條，刑法第2 條第1 項前段、第11條前段、第
216 條、第210 條、第212 條、第339 條第1 項、第55條、第21
9 條，修正前刑法第55條、第41條第1 項前段，刑法施行法第1
條之1 ，修正前罰金罰鍰提高標準條例第2 條，現行法規所定貨
幣單位折算新臺幣條例第2 條，判決如主文。
本案經檢察官高俊申到庭執行職務。
中　　華　　民　　國　　96　　年　　6 　　月　　13　　日
                  刑事第三庭法  官  周明鴻
以上正本證明與原本無異。
如不服本判決應於判決送達後10日內向本院提出上訴狀。
                            書記官  丁梅芬
中　　華　　民　　國　　96　　年　　6 　　月　　13　　日
附錄本案論罪科刑法條之依據：
中華民國刑法第216條
（行使偽造變造或登載不實之文書罪）
行使第 210 條至第 215 條之文書者，依偽造、變造文書或登載
不實事項或使登載不實事項之規定處斷。
中華民國刑法第210條
（偽造變造私文書罪）
偽造、變造私文書，足以生損害於公眾或他人者，處 5 年以下有
期徒刑。
中華民國刑法第212條
（偽造變造特種文書罪）
偽造、變造護照、旅券、免許證、特許證及關於品行、能力服務
或其他相
類之證書、介紹書，足以生損害於公眾或他人者，處 1 年以下有
期徒刑、拘役或3 百元以下罰金。
中華民國刑法第339條第1項
（普通詐欺罪）
意圖為自己或第三人不法之所有，以詐術使人將本人或第三人之
物交付者，處5 年以下有期徒刑、拘役或科或併科1 千元以下罰
金。
以前項方法得財產上不法之利益或使第三人得之者，亦同。
前二項之未遂犯罰之。
動產擔保交易法第38條
 (處分標的物之處罰)
動產擔保交易之債務人，意圖不法之利益，將標的物遷移、出賣
、出質、移轉、抵押或為其他處分，致生損害於債權人者，處3
年以下有期徒刑、拘役或科或併科6000元以下之罰金。
